臺灣臺北地方法院民事判決　　　　　　 94年度簡上字第417號
　　上　訴　人　丙○○
　兼訴訟代理人　乙○○
　　被 上 訴人　日立家電（台灣）股份有限公司
　　法定代理人　甲○○○
　　訴訟代理人　曾習賢律師
上列當事人間給付租金事件，上訴人對於中華民國94 年6月22日
本院臺北簡易庭88 年度北簡字第14801號第一審判決提起上訴，
並為訴之追加，本院於中華民國95年12月22日言詞辯論終結，判
決如下：
    主  文
上訴及追加之訴均駁回。
第二審及追加之訴之訴訟費用由上訴人負擔。
    事實及理由
甲、程序部分：
一、被上訴人法定代理人原為日高健，於民國95年8月1日公司改
    組，由甲○○○擔任董事長，此有台北市政府95年8月10 日
    府建商字第09582113200號證明書在卷可稽（見本院卷第160
    頁），業據其具狀聲明承受訴訟，自應准許。
二、本件上訴人未於最後言詞辯論期日到場，核無民事訴訟法第
    386 條所列各款情形，應依被上訴人之聲請，由其一造辯論
    而為判決。
三、按在簡易訴訟程序之第二審為訴之變更或追加，非經他造同
    意，不得為之。但擴張或減縮應受判決事項之聲明者或請求
    之基礎事實同一者，不在此限。民事訴訟法第436 條之1第3
    項、第446條第1項、第255條第1項第2款、第3款分別定有明
    文。經查，本件上訴人於原審請求被上訴人給付88年1月、2
    月份租金共計新台幣（下同）196,350元，及自87 年9月1日
    起至清償日止，(1)按每日每百元1 元計算之違約賠償金。(2)
    按租金30% 計算之累進所得稅賠償金。(3)按上訴人借款利率
    年息9.85% 計算之按月複利計算之遲延利息。(4)依租賃契約
    第5條之約定，按已拖欠租金5倍計算之遲延恢復房屋原狀賠
    償金。嗣於本院審理期間，以被上訴人未將空屋電氣專用修
    理廠回復原狀，依租賃契約第9 條之約定，追加請求被上訴
    人給付租金補償金127,136元（見本院卷第90 頁，上訴人追
    加逾24,052 元部分，業經前案判決確定，另以裁定駁回之）
    ，經查上訴人原訴與追加之訴之請求基礎事實同一，揆諸上
    開說明，其追加之訴合於規定，應予准許。
乙、實體方面：
一、上訴人起訴主張：被上訴人向承租伊所有之門牌號碼台北市
    ○○路362巷82號1樓及地下層附屬建物（下稱系爭房屋），
    約定租期為6年，租賃期間自84年3月1日起至90年2月28日止
    ，租金每月95,000元，自84 年9月10日改為93,500元，每年
    調升5%，分12期支付，每半年為1 期。詎料，被上訴人竟自
    87年9月1日即拒付租金，致其受有利息、累進所得稅及遲延
    利息之損失，另亦有因遲延恢復房屋原狀賠償金之情事，爰
    依租賃契約之法律關係，請求被上訴人給付(1)88年1、2月之
    租金196,350元，並自87 年9月1日起至清償日止，按每日每
    百元1元計算之違約賠償金；(2)按租金30%計算之累進所得稅
    賠償金；(3)按上訴人借款利率年息9.85% 計算之按月複利計
    算之遲延利息；(4)依租約第5條，按已拖欠租金5倍計算之遲
    延恢復房屋原狀賠償金。原審駁回上訴人起訴請求，上訴人
    部分不服，聲明上訴，並於本院上訴聲明：(一)原判決關於駁
    回後開(二)至(四)項部分廢棄。(二)給付88 年1月租金共98,175元
    及遲延利息51,357元，共計149,532 元（民法第207條第1項
    利息遲延逾1 年經催告不償還時債權人得將利息滾入本金。
    ）(三)給付增加之租金所得稅98,175×30%＝29452元。(四)自87
    年9 月1日違約拖欠4年多才提存，到期20個月才提存，提存
    至今未恢復房屋原狀，均按租約第5 條給付違約金：拖欠租
    金98,175×5＝490,875（原審請求超過部分，上訴人未聲明
    不服，已告確定）。上訴人另依租約第9 條約定追加請求被
    上訴人應給付24,052元租金補償金。
二、被上訴人則以：伊於87 年8月31日已終止系爭房屋之租約並
    拋棄占有，並訴請確認兩造間租賃關係不存在，惟經最高法
    院判決伊敗訴確定，伊即於91年9月25日通知上訴人於91 年
    10月2日前，前來領取87年9月1日起至90年2月28日止之租金
    ，以及應付租金月份起至91 年10月2日止按法定利率計算之
    遲延利息，惟因上訴人受領遲延，伊於91 年10月3日將上開
    金額予以提存，上訴人本件請求之標的，均未於租賃契約中
    予以約定，且法律上亦未規定。而上訴人於兩造租約期滿後
    ，將系爭房屋另出租與力天科技網路資訊社（下稱力天資訊
    社）使用，是被上訴人使用之原狀已不存在，自無回復之義
    務等語，資為抗辯。並於本院答辯聲明：上訴及追加之訴均
    駁回。
三、查被上訴人曾承租上訴人所有之系爭房屋，並訂有系爭租約
    在案，雙方約定租賃期間係自84年3月1日起至90年2月28 日
    止共6年。嗣被上訴人於87年7月22日以口頭終止系爭租約，
    復於87 年7月29日以存證信函向上訴人為終止之意思表示。
    其後被上訴人於88年間向本院起訴請求確認兩造間之租賃關
    係不存在，惟最後經最高法院以91年度台上字第1676號判決
    被上訴人敗訴確定，被上訴人遂於91 年9月25日以認證通知
    書通知上訴人於91年10月2日前前來領取87 年9月1日起至90
    年2 月28日止之租金及自每月租金應給付之翌日起按年息5%
    計算之利息，但上訴人並未前來領取，被上訴人乃於91年10
    月3 日向本院提存所提存，而上訴人亦向本院提存所領取上
    開提存款等情，有最高法院判決、系爭租約及認證書在卷可
    稽（參原審卷第163頁、第10頁、第107頁），復經本院依職
    權調閱91年度存字第4180號提存案卷查核屬實，且為兩造所
    不爭執，自堪信為真實。
四、上訴人主張被上訴人應給付(1)88年1 月份租金98,175元及遲
    延利息51,357元。(2)增加之租金所得稅29,452元。(3)依租約
    第5 條給付490,875違約金。(4)依租約第9條約定給付24,052
    元租金補償金等情，為被上訴人所否認，並以上開情詞置辯
    。茲分項析述如下：
(一)、按除別有規定外，確定之終局判決就經裁判之訴訟標的，有
    既判力，民事訴訟法第400條第1項定有明文。查上訴人請求
    被上訴人給付88 年1月份之增加租金所得稅29,452元。以及
    依租約第5 條約定，被上訴人應給付5倍違約金490,875元部
    分（見本院卷第93頁），業經本院94年度簡上字第259號於9
    5年1月11日判決確定在案，此有上開判決書在卷可參（見本
    院卷第152頁至第155頁），前後兩案為同一事件，本件自為
    前案既判力效力所及，上訴人就此部分起訴，其訴自為不合
    法，應予駁回。
(二)、次按債權人受領遲延時，清償人得依提存方法以免除其債務
    ，最高法院著有20 年上字第670號判例可參。查被上訴人提
    起確認兩造關於系爭房屋租約不存在之訴，經最高法院91年
    度台上字第1676號駁回上訴確定後，被上訴人於91 年9月25
    日以認證通知書通知上訴人於91 年10月2日前領取87年9月1
    日起至90 年2月28日止之租金及自每月租金應給付之翌日起
    按年息5%計算之利息，但上訴人並未前來領取，被上訴人乃
    於91 年10月3日以上訴人受遲延為由，將上開租金及法定利
    息提存，嗣上訴人於91年12月16日具領上開租金及法定遲延
    利息之提存款，既為兩造所不爭事實，則被上訴人已清償其
    所負租金債務，上訴人事後主張被上訴人應再給付88年1 月
    租金共98,175元及遲延利息51,357 元，共計149,532元云云
    ，既為被上訴人所否認，且上訴人亦無法舉證以實其說，則
    上訴人此部分請求，即為無理由，應予駁回。
(三)、又查系爭租約第9 條固約定：「乙方倘若有發生違約事項，
    以致損害甲方之權益者願聽從甲方之請求依實際損害按市價
    賠償」，但此條約款僅限於上訴人確實受有損害方得請求，
    雖上訴人主張被上訴人未將空屋電氣專用修理廠回復原狀，
    致其無法作為一般使用出租云云，惟上訴人自承自90 年7月
    起至91 年6月止，將系爭房屋出租予力天資訊社使用一節，
    並參酌卷附93 年度北簡字第15479號判決書記載上訴人先前
    陳述即明（見本院卷第102頁、第157頁反面），顯與上訴人
    所述系爭房屋無法作一般用途出租云云相互矛盾，又參酌上
    訴人所提現場照片並未標示日期（見本院卷第55頁），究係
    拍攝於出租予力天資訊社之前或之後，即非無疑，亦難憑以
    認定被上訴人未照原狀搬遷之事實，是上訴人既無法舉證被
    上訴人未回復空屋電氣專用室，致其受有損害情形存在，則
    上訴人依系爭租約第9 條追加請求被上訴人給付24,052元租
    金補償金，自屬無理由。
五、綜上所述，本件上訴人上訴請求被上訴人應給付增加之租金
    所得稅29,452元及依租約第5條給付490,875違約金部分，業
    據本院94 年度簡上字第259號判決確定，此部分上訴違反一
    事不再理原則，應予駁回。至上訴人上訴請求被上訴人給付
    88 年1月份租金98,175元及遲延利息51,357元，以及依租約
    第9 條約定給付24,052元租金補償金部分，為無理由，應予
    駁回。原審為上訴人敗訴之判決，雖上訴人上開違反一事不
    再理請求部分，原審未及審查而為實體判決部分，理由雖有
    未洽，但結論並無二致，另原審駁回上訴人其餘之訴部分，
    於法並無不合，本院應予以維持。上訴意旨指摘原判決不當
    ，求予廢棄改判，為無理由，應予駁回。另上訴人本於租約
    第9條約定追加請求被上訴人給付24,052 元租金補償金，亦
    為無理由，應併其上訴駁回之。
六、兩造其餘之攻擊或防禦方法及未經援用之證據，經本院斟酌
    後，認為均不足以影響本判決之結果，自無逐一詳予論駁之
    必要，併此敘明。
七、據上論結，本件上訴及追加之訴均為無理由，依民事訴訟法
    第436條之1第3項、第449條第1項、第2項、第78條、第85條
    第1項前段，判決如主文。
中　　華　　民　　國　　96　　年　　1 　　月　　5 　　日
                        民事第一庭審判長法官  詹文馨
                                        法官  文衍正
                                        法官  傅中樂
以上正本係照原本作成。
本判決不得上訴。
中　　華　　民　　國　　96　　年　　1 　　月　　5 　　日
                                      書記官 葉志昭                                                                                                                                                E
